臺灣高等法院刑事裁定
111年度毒抗字第199號
抗  告  人  
即  被  告  李宛芸


上列抗告人即被告因違反毒品危害防制條例案件，不服臺灣宜蘭
地方法院中華民國111年1月18日所為裁定（111年度毒聲字第8號
），提起抗告，本院裁定如下：
    主  文
抗告駁回。
    理  由
一、原裁定意旨略以：被告甲○○基於施用第二級毒品之犯意，於民國109年12月14日上午10時許，在宜蘭縣○○鎮○○路○段000巷0弄00號新堡汽車旅館509號房，及於110年2月2日上午6時許，在宜蘭縣○○鄉○段000號，以將甲基安非他命置於玻璃球內燒烤吸食煙霧之方式，分別施用甲基安非他命1次。爰依毒品危害防制條例第20條第1項、第3項，觀察勒戒處分執行條例第3條第1項規定，裁定令入勒戒處所觀察、勒戒。
二、抗告意旨略以：被告原獲參加戒癮治療之機會，僅因遲誤說
    明會，視同放棄，然被告前經觀察、勒戒，均無成效，唯有
    戒癮治療才能真正幫助被告，也讓被告能在家照顧行動不便
    的父親云云。
三、按犯第10條之罪者，檢察官應聲請法院裁定，或少年法院（
    地方法院少年法庭）應先裁定，令被告或少年入勒戒處所觀
    察、勒戒，其期間不得逾2月。觀察、勒戒後，檢察官或少
    年法院（地方法院少年法庭）依據勒戒處所之陳報，認受觀
    察、勒戒人無繼續施用毒品傾向者，應即釋放，並為不起訴
    之處分或不付審理之裁定；認受觀察、勒戒人有繼續施用毒
    品傾向者，檢察官應聲請法院裁定或由少年法院（地方法院
    少年法庭）裁定令入戒治處所強制戒治，其期間為6個月以
    上，至無繼續強制戒治之必要為止。但最長不得逾1年。依
    前項規定為觀察、勒戒或強制戒治執行完畢釋放後，3年後
    再犯第10條之罪者，適用前2項之規定，毒品危害防制條例
    第20條第1項至第3項定有明文。該條所定「3年後再犯」，
    只要本次再犯距最近1次觀察、勒戒或強制戒治執行完畢釋
    放，已逾3年者即屬之，不因其間有無犯第10條之罪經起訴
    、判刑或執行而受影響（最高法院109年度台上大字第3826
    號刑事大法庭裁定意旨參照）。
四、經查：
  ㈠被告於109年12月14日上午10時許，在宜蘭縣○○鎮○○路○段000
    巷0弄00號新堡汽車旅館509號房，及於110年2月2日上午6時
    許，在宜蘭縣○○鄉○段000號，以將甲基安非他命置於玻璃球
    內燒烤吸食煙霧之方式，施用甲基安非他命各1次之事實，
    業據被告於警詢、偵查中坦承不諱（基隆市警察局刑案偵查
    卷宗【下稱警卷】第3至6頁、臺灣宜蘭地方檢察署110年度
    偵字第101號偵查卷宗【下稱101偵卷第9至10頁】、110年度
    偵字第1288號偵查卷宗【下稱1288偵卷】第14、44至45頁）
    ，且被告於109年12月14日、110年2月2日為警採集之尿液，
    經以酵素免疫分析法檢驗，及氣相層析質譜儀法確認檢驗結
    果，於安非他命、甲基安非他命均呈陽性反應，有基隆市警
    察局偵辦毒品案件尿液檢體對照表（檢體編號000-0000）、
    台灣檢驗科技股份有限公司濫用藥物實驗室-台北濫用藥物
    檢驗報告、宜蘭縣政府警察局尿液檢體取樣數簽收紀錄表（
    檢體編號TP0000000）、慈濟大學濫用藥物檢驗中心檢驗總
    表附卷可資佐證（101偵卷第20、21頁、1288偵卷第58、59
    頁），俱徵被告前揭任意性自白與事實相符，堪信為真。
　㈡被告前因施用毒品案件，經臺灣宜蘭地方法院以101年度毒聲
    字第60號裁定送勒戒處所觀察、勒戒，於102年7月5日執行
    完畢，認無繼續施用毒品之傾向，由臺灣宜蘭地方檢察署以
    102年度毒偵字第355號為不起訴處分確定，有本院被告前案
    紀錄表在卷足稽。是被告於前揭觀察、勒戒執行完畢釋放3
    年後施用第二級毒品甲基安非他命，應依毒品危害防制條例
    第20條第3項、第1項規定，令入勒戒處所觀察、勒戒。
  ㈢被告雖以前揭情詞提起抗告。惟毒品危害防制條例第24條第1
    項規定，採行觀察、勒戒與緩起訴並行之雙軌模式，賦與檢
    察官依職權裁量行使，檢察官是否給予施用毒品者為附命完
    成戒癮治療或其他條件之緩起訴處分，自得本於毒品危害防
    制條例第24條之規定及立法目的，依行政院所頒「毒品戒癮
    治療實施辦法及完成治療認定標準」，選擇實施對象、內容
    、方式與執行之醫療機構，妥為斟酌，其裁量結果如認適於
    為緩起訴處分者，應於緩起訴處分中說明其判斷之依據，如
    認為應向法院聲請觀察、勒戒者，則係適用原則而非例外，
    法院原則上應予尊重，僅就其認定事實有誤、違背法令，或
    其裁量有重大明顯瑕疵等為審查。且毒品危害防制條例觀察
    、勒戒之規定，係對施用毒品成癮者所為之積極矯治措施之
    保安處分，目的在斷絕施用毒品者對毒品之依賴，屬強制規
    定，除經檢察官審酌個案情形，依毒品危害防制條例第24條
    第1項為附命完成戒癮治療或其他條件之緩起訴處分，可排
    除觀察、勒戒之適用外，即應向法院聲請裁定將被告送勒戒
    處所觀察、勒戒，非謂被告不具有「毒品戒癮治療實施辦法
    及完成治療認定標準」所定不適合為戒癮治療之事由存在，
    檢察官即應為附命完成戒癮治療或其他條件之緩起訴處分，
    此不待言。
　㈣本件被告於109年12月14日為警查獲時，經警扣得甲基安非他
    命3包、殘渣袋及夾鏈袋1批、吸管5枝、玻璃球2顆、吸食器
    1組，有基隆市警察局搜索扣押筆錄、扣押物品目錄表存卷
    為憑（警卷第25至29頁），繼之又於110年2月2日為警扣得
    甲基安非他命1包、吸食器2組、玻璃球3顆、分裝勺2枝，有
    宜蘭縣政府警察局羅東分局搜索扣押筆錄、扣押物品目錄表
    可佐（1288偵卷第19至21頁），其施用毒品犯行顯非僅止於
    偶然。再者，被告於本案經檢察事務官徵詢意見，告知附命
    完成戒癮治療緩起訴處分之相關規定、程序及違反應履行、
    應遵守事項之法律效果後（臺灣宜蘭地方檢察署110年度毒
    偵字第87號偵查卷宗【下稱87偵卷】第34至35頁），經通知
    參加毒品緩起訴戒癮治療轉介說明會，並未按時到場，有臺
    灣宜蘭地方檢察署公務電話紀錄、簽到名冊附卷可供參憑（
    87偵卷第39至42頁），佐以被告前因施用毒品經臺灣基隆地
    方檢察署以104年度毒偵字第727號為附命完成戒癮治療之緩
    起訴處分，其履行未完成，經檢察官撤銷緩起訴處分聲請簡
    易判決處刑，此觀卷附本院被告前案紀錄表即明，難期機構
    外處遇程序足使被告徹底戒絕毒癮。檢察官斟酌個案情節，
    不再以緩起訴處分方式轉介被告前往醫療院所治療，循法律
    規定之原則，依毒品危害防制條例第20條第1項、第3項規定
    聲請觀察、勒戒，當無違法或裁量濫用之瑕疵可指。至被告
    之家庭、生活狀況等，與其是否應受觀察、勒戒無關，抗告
    意旨執此請求戒癮治療，洵屬無據。
　㈤從而，原審據檢察官之聲請，依毒品危害防制條例第20條第1
    項、第3項，觀察勒戒處分執行條例第3條第1項規定，裁定
    被告令入勒戒處所觀察、勒戒，核無違誤。
五、綜上，抗告意旨所指，尚乏所據。本件抗告為無理由，應予
    駁回。爰依刑事訴訟法第412條，裁定如主文。　　
中　　華　　民　　國　　111 　年　　3 　　月　　7 　　日
                  刑事第三庭    審判長法　官  張惠立  
                                      法　官  劉兆菊
                                      法　官  廖怡貞
以上正本證明與原本無異。
不得再抗告。
                                      書記官  劉芷含
中　　華　　民　　國　　111 　年　　3 　　月　　7 　　日